臺灣臺北地方法院民事裁定
111年度訴字第395號
原      告  花旗(台灣)商業銀行股份有限公司


法定代理人  莫兆鴻  


訴訟代理人  陳正欽  
被      告  江佑庭  



上列當事人間請求清償借款事件，本院裁定如下：
    主      文
本件移送臺灣臺中地方法院。
    事實及理由
一、按當事人得以合意定第一審管轄法院，如當事人之一造為法
    人或商人，依其預定用於同類契約之條款而成立，按其情形
    顯失公平者，他造於為本案之言詞辯論前，得聲請移送於其
    管轄法院，民事訴訟法第24條第1項前段、第28條第2項前段
    分別定有明文。考其立法意旨，在於當事人之一造為法人或
    商人時，通常占有經濟上之強勢地位，如因契約涉訟而須赴
    被告之住、居所地應訴，無論在組織及人員編制上，均尚難
    稱有重大不便。如法人或商人以預定用於同類契約之債務履
    行地或合意管轄條款，與非法人或商人之他造訂立契約時，
    他造就此類條款表面上雖有締約與否之自由，實際上幾無磋
    商或變更之餘地。則一旦因該契約涉訟，他造即必須遠赴法
    人或商人以定型化契約所預定之法院應訴，在考量應訴之不
    便，且多所勞費等程序上不利益之情況下，經濟上弱勢者往
    往被迫放棄應訴之機會，如此不僅顯示公平，並某程度侵害
    經濟上弱勢者在憲法上所保障之訴訟權，於是特別明文排除
    合意管轄規定之適用。是以，定型化契約當事人因此爭執涉
    訟時，如法人或商人據此向合意管轄法院起訴，在不影響當
    事人程序利益及浪費訴訟資源之情況下，非法人或商人之他
    造於為本案之言詞辯論前，得聲請移送於其管轄法院。因此
    ，在無其他特別審判籍管轄法院之適用時，法院受理此種移
    轉管轄之聲請，自應依民事訴訟法第1條「以原就被」原則
    定管轄法院。
二、經查，本件原告係基於兩造間之信用卡使用契約（下稱系爭
    信用卡契約）、滿福貸個人信用貸款（下稱系爭信貸契約）
    及消費借貸之法律關係，請求被告清償其所積欠之信用卡帳
    款及信用貸款等，並主張依據系爭信用卡契約約定條款第28
    條、系爭信貸契約第23條等約定，兩造合意以本院為第一審
    管轄法院，爰向本院訴請被告清償借款等語。惟查，前開合
    意管轄條款係原告事先單方擬定之條款，並於被告向原告申
    請信用卡使用或申請信用貸款時所簽署，衡諸經驗法則，被
    告斯時當無磋商或變更該合意管轄條款之機會及可能性。而
    被告非法人或商人，其現住所地位於臺中市北屯區，此有被
    告民事移轉管轄聲請狀在卷可稽（見本院卷第95頁），足見
    被告需至非住所地管轄法院之本院應訴，顯有應訴不便、勞
    費之情，而有顯失公平之處。而原告為國內頗具規模之金融
    機構，在全國各地均有營業處所，縱依被告住所地定管轄法
    院，亦可委由該地鄰近分行之職員到庭應訴，並無不便。是
    以，本件被告因系爭信用卡契約及信貸契約涉訟時，自以在
    其住所地管轄法院即臺灣臺中地方法院應訴最為便利。揆諸
    前揭說明，本件應排除合意管轄條款之適用，而兩造間既無
    其他特別審判籍管轄法院規定之適用，則依民事訴訟法第1
    條第1項規定，本件即應由臺灣臺中地方法院管轄，爰依被
    告之聲請，將本件移送於該管轄法院。
三、依民事訴訟法第28條第2項，裁定如主文。
中　　華　　民　　國　　111 　年　　2 　　月　　24　　日
                  民事第二庭  審判長法　官　林鈺琅
　　　　　　　　　　　　　　　　　　法　官　蔡英雌
　　　　　　　　　　　　　　　　　　法　官　郭子彰
以上正本係照原本作成。
如不服本裁定應於送達後10日內向本院提出抗告狀，並繳納抗告費新臺幣1,000元。　　　　　　　　　　　　　　　　　　
中　　華　　民　　國　　111 　年　　2 　　月　　24　　日
　　　　　　　　　　　　　　　　　　書記官  李真萍